【裁判字號】    95,易,168
【裁判日期】    951228
【裁判案由】    賭博
【裁判全文】
臺灣高雄地方法院刑事判決               95年度易字第168號
公  訴  人  臺灣高雄地方法院檢察署檢察官
被      告  辛○○
選任辯護人  柳聰賢律師
被      告  戊○○
            丁○○
            子○○
            庚○○
            壬○○
            寅○○
            甲○○
            乙○○
上列被告因賭博案件，經檢察官提起公訴（94年度偵字第24240
號）及移送併辦（95年度偵字第17185 、19984 號），本院判決
如下：
    主  文
辛○○、戊○○、丁○○、子○○、庚○○、壬○○、寅○○、
甲○○、乙○○共同犯賭博罪，辛○○處罰金新臺幣貳佰萬元，
如易服勞役，以罰金總額與六個月之日數比例折算；戊○○、丁○○、子○○、庚○○、壬○○、寅○○、甲○○、乙○○各處
罰金新臺幣萬元，如易服勞役，均以新臺幣壹仟元折算壹日。
扣案如附表一、二所示之物均沒收。
    事  實
一、辛○○係位在高雄市新興區○○○路260 號1 樓「先知育樂
    廣場」（懸掛招牌為「統一電玩園」）之負責人，竟自民國
    92 年8月間起，在上開「先知育樂廣場」之公眾得出入之場
    所，擺設電子遊戲機具「7PK 」16臺、「5PK 」20臺、「賽
    船」32臺、「賽狗」14臺、「賓果行星」17臺、「羅馬競技
    場」4 臺、「賽豬」2 臺、「水果盤」11臺、「超悟空」11
    臺、「皇冠賓果」22臺、「明星99」12臺、「鑽石列車」2
    台、等共計163 臺，以1 比1 、1 比5 或1 比20之方式，與
    不特定之賭客賭博財物，且陸續雇用戊○○、莊豔玲、子○○、庚○○、壬○○、寅○○、甲○○、乙○○、詹文政、
    （詹文政以下7 人均另經檢察官聲請簡易判決處刑）、己○○、龔美倫、余明慧、林敏毓、潘麗卿、范靜卉等人後，辛○○即與戊○○等員工基於與不特定賭客賭博之犯意聯絡與
    行為分擔，由戊○○負責現場之管理，莊豔玲負責櫃臺及會
    計，子○○、庚○○、壬○○、寅○○、甲○○、乙○○、
    龔美倫、余明慧、林敏毓、潘麗卿、范靜卉等人與負責為賭
    客開分、洗分，乙○○、己○○與賭客兌換現金，而與不特
    定之賭客賭博財物。嗣於(1)94年10月20日凌晨5 時許，適有
    賭客丑○○（另經不起訴處分）於「先知育樂廣場」賭玩電
    動玩具持贏得之2,000 元計分卡後，持記分卡交予乙○○，
    乙○○轉向戊○○換取現金2000元後交與丑○○時，為現場
    埋伏之員警當場查獲，並當場扣得辛○○所有供本件賭博所
    用之如附表一所示之物及賭客丑○○所有之賭資2,000 元；
    (2)95年6 月22日下午11時40分許，適有賭客吳俊鈺、丙○○
    （均另經檢察官聲請簡易判決處刑）於該店把玩機台賭博財
    物後，吳俊鈺以機台內積分2,100 分向店員壬○○示意洗分
    換錢，壬○○即開立乙張寄分單予吳俊鈺，再由己○○帶至
    安全門開啟辦公室鐵門入內兌換現金2,100 元；另賭客丙○○則以機台內積分2,000 分向店員龔美倫示意洗分換錢，龔
    美倫即開立乙張寄分單予賭客丙○○，再由己○○開啟安全
    門帶至辦公室入內兌換現金2,000 元。待吳俊鈺、丙○○兌
    換現金離開時，為警當查獲，並扣得如附表二所示之辛○○
    所有供本件賭博所用之物及賭客吳俊鈺所有之賭資2,100 元
    、丙○○所有之賭資2,000 元及先知育樂廣場營收表、日報
    表等證物。
二、案經高雄市政府警察局新興分局報告臺灣高雄地方法院檢察
    署檢察官偵查起訴及移送併辦。
    理  由
一、證據能力部分：本判決所引用之證據資料（詳後引證據），
    其中傳聞證據部分，縱無刑事訴訟法第159 條之1 至第159
    條之4 或其他規定之傳聞證據例外情形，亦因被告、辯護人
    及檢察官或同意可作為證據使用，或未聲明異議，依刑事訴
    訟法第159 條之5 第1 項、第2 項之規定，本院審酌該證據
    作成之情況，認為適當，應得為證據。
二、上揭事實，業據被告辛○○、戊○○、丁○○、子○○、庚○○、壬○○、寅○○、甲○○、乙○○坦承不諱，核與證
    人丑○○、吳俊鈺、丙○○於警詢證述情節相符，並有高雄
    市政府營利事業登記證影本、照片10張、如附表一、二所示
    之電子遊戲機具等物扣案可資佐證，被告等上開犯行事證已
    臻明確，應依法論科。
三、又按被告行為後，刑法常業賭博罪業已刪除，是被告犯後法
    律已有變更，而刑法第266 條第1 項前段之普通賭博罪，其
    法定刑為銀元1 千元以下罰金，修正前刑法第267 條常業賭
    博罪之法定刑則為2 年以下有期徒刑，得併科銀元1千 元以
    下罰金。本件被告辛○○係先知育樂廣場之負責人，並雇用
    被告戊○○等人管理現場、會計、為顧客開分、洗分、兌換
    現金，且恃此為生，原係構成修正前刑法第267 條之常業賭
    博罪，本具有反覆性及延續性之本質，且常業犯罪，性質上
    屬於多數行為之集合犯，法律上擬制為一罪，學理上可稱之
    為實質上一罪（最高法院92年度臺上字第4959號判決意旨參
    照），是被告前述賭博行為屬於多數行為之集合犯，而依新
    法論斷普通賭博罪之結果，僅處以罰金刑，顯較修正前常業
    賭博罪應處有期徒刑之刑責為輕，經比較新舊法結果，應依
    刑法第2 條第1 項但書之規定，適用有利於被告之法律，即
    應適用被告行為後裁判時之刑法第266 條第1 項前段之普通
    賭博罪處罰。被告辛○○等人與詹文政、己○○、龔美倫、
    余明慧、林敏毓、潘麗卿、范靜卉等人，就上開賭博犯行，
    有犯意聯絡及行為分擔，均為共同正犯。被告等係基於同一
    賭博之犯意，而反覆實施之行為，屬繼續犯，乃實質上一罪
    ，應論以一罪。高雄地方法院檢察署95年度偵字第17185 、
    19984 號移送併辦部分，與本件起訴犯罪事實關於被告辛○○、丁○○、壬○○部分有實質上一罪關係，應為起訴效力
    所及，本院自得併予審理。爰審酌被告等人於前揭時地擺設
    電子遊戲機具供人賭博為業，助長人民以僥倖心態獲取財物
    之風氣，敗壞社會風氣，另衡量其所營期間已近2 年，擺設
    供人賭博之電子遊戲機具多達163 臺規模不小，對公共安全
    、秩序所生之損害不輕，又被告辛○○所經營「先知育樂廣
    場」於95年6 月22日被查獲時，當日之早班、中班營業額高
    達19萬餘元，自92年8 月間起經營，經營期間已近2 年，扣
    除被告辛○○經營該處一年至少需支出之薪資321 萬6,000
    元，（每人平均月新2 萬6800元，以被告戊○○、丁○○、
    子○○、壬○○、寅○○等5 人自承渠等月薪分別為2 萬90
    00元、2 萬1000元至2 萬3000元、3 萬元、2 萬4000元、3
    萬元，每人平均月薪為2 萬8000元，又本件起訴及併案之共
    犯為10人以上，2 萬8000元×10人×12＝321 萬6,000 元）
    ，其所得利益至少有500 萬元（先知育樂廣場為24小時營業
    ，每日營業額若以19萬元計算，扣除支出之薪資）而超過罰
    金最多額，爰依刑法第58條之規定，就被告辛○○部分，按
    其所得利益之範圍內酌量加重，量處罰金新台幣200 萬元，
    並依修正前刑法第42條第2 項、第3 項之規定諭知易服勞役
    之折算標準（按被告辛○○之罰金刑依新法之易服勞役標準
    ，將以1 年比例折算，依舊法係以6 月比例折算，就法顯較
    有利）；其餘被告各量處罰金新台幣3 萬元，並依修正後刑
    法第42條第2 項之規定諭知易科罰金之折算標準（按被告行
    為時，刑法第42條第2 項前段規定：「易服勞役以1 元以上
    3 元以下折算1 日。」又被告行為時之易服勞役折算標準，
    業據修正前罰金罰鍰提高標準條例第2 條前段規定，就其原
    定數額提高為100 倍折算1 日，則本件被告行為時之易服勞
    役折算標準，應以銀元300 元折算1 日，即新台幣900 元折
    算1 日。惟95年7 月1 日修正公布施行之刑法第42條第3 項
    前段規定：「易服勞役以新臺幣1,000 元、2,000 元或3,00
    0 元折算1 日。」比較修正前後之易服勞役折算標準，以修
    正後之規定，較有利於被告。又不同被告之犯行，本得經比
    較後適用較有利之法律而分別適用，故本件被告辛○○之易
    刑處分部分，以適用舊法較有利，已如前述，故應適用修正
    前刑法之規定，其餘被告仍適用修正後之刑法）。扣案如附
    表一、二所示之電子遊戲機，係賭博之器具，應依刑法第26
    6 條第2 項之規定，均予宣告沒收。附表二編號所示之金
    額係被告等犯罪所得；附表一、編號、附表二編號至
    、至之扣案物品，均為被告辛○○所有供犯本件犯罪所
    用之物，業據被告辛○○於本院審理時供述在卷，爰分別依
    刑法第38條第1 項第2 款、第3 款之規定，均宣告沒收。至
    扣案賭資係於賭客丑○○、丙○○、吳俊鈺身上查獲，並非
    賭檯或兌換籌碼處扣得之財物，又已交付賭客，亦非被告辛○○所有；扣案員工帳號3 張、95年6 月22日早班營收表1
    份、營業日報表20張、中班營業表7 張、營業機檯報表7張
    ，僅係證明被告經營先知育樂廣場供人賭博之證據，並非得
    沒收之物，爰不為沒收之諭知，附此敘明。
四、新舊法比較：
(一)、罰金刑部分：94年1 月7 日修正，於95年7 月1 日施行之刑
    法第33條第5 款規定：「罰金：新臺幣1,000 元以上，以百
    元計算之。」而被告行為時之刑法第33條則規定：「罰金：
    1 元以上」，足認此部份被告行為時之法律有利於被告。
(二)、易服勞役部分：被告行為時，刑法第42條第2 項前段規定：
    「易服勞役以1 元以上3 元以下折算1 日。」又被告行為時
    之易服勞役折算標準，業據修正前罰金罰鍰提高標準條例第
    2 條前段規定，就其原定數額提高為100 倍折算1 日，則本
    件被告行為時之易服勞役折算標準，應以銀元300 元折算1
    日，即新台幣900 元折算1 日。惟95年7 月1 日修正公佈施
    行之刑法第42條第3 項前段規定：「易服勞役以新臺幣1,00
    0 元、2,000 元或3,000 元折算1 日。」比較修正前後之易
    服勞役折算標準，以修正後之規定，較有利於被告。
據上論斷，應依刑事訴訟法第299 條第1 項前段，刑法第2 條第
1 項前段、第28條、第266 條第1 項、第42條第2 項、修正前刑
法第42條第3 項、第266 條第2 項、第38條第1 項第2 款、第3
款，刑法施行法第1 條之1 ，判決如主文。
本案經檢察官癸○○到庭執行職務。
中    華    民    國    95    年    12    月    28    日
                  刑事第一庭    審判長法  官  陳明富
                                      法  官  方百正
                                      法  官  陳宛榆
以上正本證明與原本無異。
如不服本判決，應於判決送達後10日內，向本院提出上訴狀。
中    華    民    國    95    年    12    月    29    日
                                      書記官  劉企萍
附錄本判決論罪之法條
中華民國刑法第266條
在公共場所或公眾得出入之場所賭博財物者，處1 千元以下罰金
。但以供人暫時娛樂之物為賭者，不在此限。
當場賭博之器具與在賭檯或兌換籌碼處之財物，不問屬於犯人與
否，沒收之。
附表一（94年10月20日查扣之物品）
電子遊戲機「7PK」8臺（含IC板8塊）。
電子遊戲機「5PK」10臺（含IC板10塊）。
電子遊戲機「賽船」17臺（含IC板17塊）。
電子遊戲機「賽狗」7臺（含IC板7塊）。
電子遊戲機「賓果行星」9臺（含IC板9塊）。
電子遊戲機「羅馬競技場」4臺（含IC板4塊）。
電子遊戲機「賽豬」2臺（含IC板2塊）。
電子遊戲機「水果盤」11臺（含IC板11塊）。
電子遊戲機「超悟空」6臺（含IC板6塊）。
電子遊戲機「皇冠賽車」11臺（含IC板11塊）。
計分卡19張。
附表二（95年6月22日查扣之物品）
遊戲卡88張（1000分50張、100 分30張、500 分8 張）。
寄分卡196 張（金色1000點140 張、紅色500 點26張、銀色10
  0 點30張）。
寄分單20本（95年6月份）。
95年6月21、22日寄分單1本（NO.：000000-000000）
營業金額19萬2820元（11400+ 3000+11300+60120+107000＝
  192820 ）。
數位相機1台（Nikon Coolpix4100，含記憶卡）。
密室暗門鑰匙1支。
代幣14袋。
電腦監視主機1台。
監視器（含螢幕、鏡頭）5組。
電子遊戲機「7PK」8臺（均含IC版）。
電子遊戲機「5PK」10臺（均含IC版）。
電子遊戲機「明星99」12臺（均含IC版）。
電子遊戲機「鑽石列車」2臺（均含IC版）。
電子遊戲機「超悟空」5臺（均含IC版）。
電子遊戲機「賓果行星」8臺（均含IC版）。
電子遊戲機「賽船」15臺（均含IC版）。
電子遊戲機「賽狗」7臺（均含IC版）。
電子遊戲機「皇冠賓果」11臺。


司法院資訊處製作；財團法人民間司法改革基金會備份。
